【裁判字號】    98,訴,1734
【裁判日期】    990825
【裁判案由】    家暴殺人未遂
【裁判全文】
臺灣臺南地方法院刑事判決              98年度訴字第1734號
公  訴  人  臺灣臺南地方法院檢察署檢察官
被      告  甲○○
指定辯護人  本院公設辯護人乙○○
上列被告因家暴殺人未遂案件，經檢察官提起公訴（98年度營偵
字第1160號），本院判決如下：
    主  文
甲○○殺人未遂，處有期徒刑貳年捌月。扣案木棍壹支（長壹佰
壹拾肆公分、直徑肆點伍公分）沒收。
    事  實
一、甲○○與丁○○為夫妻，係屬家庭暴力防制法第3條第1款所
    稱之家庭成員。甲○○與丁○○於民國98年6月16日凌晨5時
    許，在臺南縣東山鄉○○村○○○路28巷1號住處，因故發
    生口角。爭吵後丁○○將供奉屋內神桌上之祖先牌位、香爐
    等掃落地面，並即騎乘車號563-GZY號重型機車外出，嗣甲
    ○○發現後，乃於激憤之下駕駛車號TS-8008號自用小客車
    從後追尋。同日清晨6時許，甲○○駕車行經臺南縣東山鄉
    ○○村○○路、中興路口時，發現丁○○騎機車於前，其明
    知以汽車高速衝撞行駛中機車，可能使騎乘機車者摔倒墜地
    ，因而導致嚴重傷害甚至死亡之結果，竟仍基於殺人之故意
    ，於達雲路63號前，追撞丁○○所騎乘機車，致該機車倒地
    滑行約20公尺、丁○○則倒臥路旁。甲○○氣憤未消，復基
    於同一殺人犯意，接續從車內取出長114公分、直徑4.5 公
    分木棍1支（已扣案），毆打丁○○身體、頭部等，致丁○
    ○受有右側顱骨骨折併硬腦膜下出血及蜘蛛膜下腔出血、左
    側蜘蛛膜下腔出血、兩側多處頭皮撕裂傷等傷害後，隨即駕
    車離去。嗣經附近民眾報警並將丁○○送醫急救，始倖免於
    死，惟除前開傷害外，已使丁○○受有左側上肢機能嚴重減
    損之難治傷害。
二、案經臺南縣警察局白河分局報告臺灣臺南地方法院檢察署檢
    察官偵查起訴。
    理  由
一、按除顯有不可信之情況外，公務員職務上、或從事業務之人
    於業務上或通常業務過程所需製作之紀錄文書、證明文書，
    亦得為證據。刑事訴訟法第159條之4第1款、第2款分別訂有
    明文。本件臺南縣警察局白河分局刑案現場測繪圖、奇美醫
    院柳營分院所出具之診斷證明書、98年10月14日以（九八）
    奇院柳醫字第11865號函所附病歷摘要資料、98年12月16 日
    以（九八）奇院柳醫字第12377號函所附病歷摘要、99年2月
    2日以（九九）奇院柳醫字第340號函所附病歷摘要資料等，
    分別屬公務員職務上、從事醫療業務之醫師於業務上所製作
    之紀錄文書、證明文書，且無積極證據可認前開文書之形式
    或內容有何顯不可信之情，依據前揭刑事訴訟法第159 條之
    4規定，應認前揭證據資料均有證據能力，合先敘明。
二、訊據被告甲○○於警詢、偵訊及本院審理時，對於駕車衝撞
    騎乘機車之丁○○，致其人車倒地後，再持扣案之前開木棍
    毆打其身體、頭部，致丁○○受有上揭傷勢等情，均供承不
    諱，惟矢口否認有何殺人未遂犯行，辯稱：伊與妻子丁○○
    結婚後，常有爭吵，丁○○甚至會對被告暴力相向。事發當
    天，丁○○又因故口角，竟將家中祖先牌位、香爐等物拋擲
    在地，被告發現後，氣憤難忍。財物損失尚小，但國人慎終
    追遠，設立祖先牌位以追念祭祀，妻子丁○○居然將祖先牌
    位任意丟擲於地下，實屬離經叛道之舉。被告才會飛車追逐
    丁○○所乘機車，當時只想將妻子攔下施以教訓，二人婚後
    雖有不睦，但既無深仇大恨，僅以妻子不肖丟棄祖先牌位之
    行為，應無必要置之於死地。是被告所犯，以成立傷害罪為
    當云云。
三、經查：
  (一)被告與其妻丁○○因故口角，丁○○將家中祖先牌位、香爐
    等翻倒在地後，騎乘車號563-GZY號重型機車外出，被告則
    駕駛TS-8008號自用小客車從後追尋，而於臺南縣東山鄉○
    ○村○○路63號前追撞丁○○，致其人車倒地後，被告再持
    扣案木棍毆打丁○○頭部、身體，致其受有前揭傷害之情，
    有本件承辦警員在被告住處所拍攝之現場照片（警卷第32、
    33頁）、前揭達雲路口監視器翻拍畫面（警卷第31頁）、臺
    南縣警察局白河分局刑案現場測繪圖、現場圖、車禍現場照
    片（警卷第14-26頁）、奇美醫院柳營分院診斷證明書（警
    卷第36頁）等附卷可稽，被告此部分供述，與事實相符，應
    可信為真實。
  (二)被告雖否認有殺人犯意，惟查：
    1.綜合前開現場測繪圖與車禍現場照片觀之，丁○○所騎乘
      之機車刮地痕，約有30公尺；機車被撞倒地後，置物箱內
      物品四處散落；該機車與被告所駕駛之自用小客車車牌均
      掉落，彼此間相距且有20公尺之遙，凡此均足見被告從後
      追撞丁○○所騎乘機車時，撞擊力道之強。
    2.被告於丁○○遭撞擊而人車倒地後，猶自車內持扣案木棍
      （長114公分、直徑4.5公分）續朝丁○○頭部要害、身體
      毆擊，致丁○○受有顱骨骨折，腦膜下、蜘蛛膜下腔出血
      等傷害，此除有上述診斷證明書可佐外，並可自扣案木棍
      、現場均遺留大灘血跡，可見其下手之兇殘程度。
    3.再酌以本件事發原因，在於丁○○與其口角後，竟有將祖
      先牌位、香爐等翻倒在地之大不韙行徑，被告其時心情之
      激憤，可以相見；對照上述案發現場情況、丁○○傷勢，
      被告係於盛怒之下追撞丁○○並持木棍毆打，其意在給丁
      ○○最嚴厲教訓，縱可能因此致死，在所不惜之情，乃可
      認定，被告否認有殺人犯意云云，遂非可採，本件事證已
      臻明確，被告犯行可以認定。
四、核被告基於殺人之犯意，駕車衝撞丁○○所騎乘機車、再持
    木棍毆打頭部要害，致丁○○腦部嚴重傷害，嗣因送醫急救
    始倖免於死，其所為係犯刑法第271條第2項、第1項之殺人
    未遂罪，應依刑法第25條第2項按既遂犯之刑減輕其刑。被
    告先後駕車衝撞、持木棍毆打之犯行，乃基於同一殺人犯意
    接續而為，應論以一罪。
五、另查被告以駕車衝撞、持木棍毆打頭部要害等致命方式，攻
    擊其妻丁○○，雖致受有前述傷害，迄今仍遺留左側上肢機
    能嚴重減損（肌力自5分衰退為2分）、左手掌無法完全張開
    之難治傷害，有奇美醫院柳營分院99年2月2日（九九）奇院
    柳醫字第340號函所附病歷摘要（本院卷第28、29頁）可考
    ，復為本院當庭詢問丁○○並觀察其左手伸展狀況無誤；惟
    參之被告係因丁○○與之爭吵後，有將家中祖先牌位、香爐
    等翻倒在地之大逆行為，一時出於盛怒所為，其犯行雖屬暴
    戾，卻非全無可憫之處，本院因認縱科處最低度刑罰，猶有
    情輕法重之嫌，乃依刑法第59條規定酌減其刑。爰審酌被告
    犯罪之動機、手段，因此所造成丁○○之傷勢嚴重程度，以
    及被告犯罪後雖否認有殺人犯意，然坦承有被訴行為，且於
    案發後照護丁○○，堪認頗有悔意等一切情狀，量處如主文
    所示之刑，以資懲儆。
六、扣案木棍1支，為被告所有供犯本件所用之物，已據被告供
    承在卷，應依刑法第38條第1項第2款規定沒收。
據上論斷，應依刑事訴訟法第299條第1項前段，刑法第271條第2
項、第1項、第25條第2項、第59條、第38條第1項第2款，判決如
主文。
本案經檢察官丙○○到庭執行職務。
中    華    民    國    99    年    8     月    25    日
                  刑事第六庭  審判長  法  官  蔡直青
                                      法  官  郭瓊徽
                                      法  官  吳坤芳
以上正本證明與原本無異
如不服本判決應於收受本判後10日內向本院提出上訴書狀，並應
敘述具體理由。其未敘述上訴理由者，應於上訴期間屆滿後20日
內向本院補提理由書狀（均須按他造當事人之人數附繕本）「切
勿逕送上級法院」。
                                      書記官  程伊妝
中    華    民    國    99    年    8     月    25    日
附錄本案論罪科刑法條：
中華民國刑法第271條
（普通殺人罪）
殺人者，處死刑、無期徒刑或 10 年以上有期徒刑。
前項之未遂犯罰之。

司法院資訊處製作；財團法人民間司法改革基金會備份。
